臺北高等行政法院判決
　　　　　　　　　　　　　　　　　　 96年度訴字第00026號
　　　　　　　　　　　　　　　.
原　　　告　甲○○
訴訟代理人　乙○○
　　　　　　丁○○
被　　　告　行政院勞工委員會
代　表　人　盧天麟（主任委員）
訴訟代理人　丙○○
　　　　　　戊○○
上列當事人間因有關就業服務法事件，原告不服行政院中華民國
95年11月16日院臺訴字第0950093443號訴願決定，提起行政訴訟
。本院判決如下：
　　主  文
原告之訴駁回。
訴訟費用由原告負擔。
　　事  實
一、事實概要：原告申經被告以（民國）93年12月16日勞職外字
    第0930747967號函核准展延聘僱越南籍PHAM THI DAN（以下
    簡稱P 君），於臺中市○○區○○路62巷22號從事家庭看護
    工工作，聘僱許可期間至95年1 月16日止。原告於P 君聘僱
    期間屆滿前，申經被告以94年7 月25日勞職外字第09409455
    04號函許可重新招募外國人一名，於同一地點從事家庭看護
    工工作，並據於94年11月21日引進印尼籍IKA SURINIH （以
    下簡稱I 君），同年12月2 日申請核發I 君之聘僱許可。被
    告以原告原聘僱之越南籍外國人P 君於94年11月29日出國，
    原告於94年11月21日即依被告前開重新招募許可函引進外國
    人I 君，違反雇主聘僱外國人許可及管理辦法第20條規定，
    以95年1 月11日勞職外字第0941059018號函廢止被告94年7
    月25日勞職外字第0000000000號函核發之重新招募許可及不
    予核發I 君之聘僱許可，並命原告應於該函送達日起14日內
    ，取得該外國人同意後，至當地公立就業服務機構為其辦理
    轉換雇主，或為其辦理離境手續並使其出國。原告不服，提
    起訴願，遭決定駁回，遂提起本件行政訴訟。
二、兩造聲明：
　(一)原告聲明：
    1.訴願決定及原處分均撤銷。
    2.被告應許可原告外籍看護工聘僱許可之申請。
　(二)被告聲明：駁回原告之訴。
三、兩造之爭點：原告聘僱外籍勞工期間屆滿前，又向被告申請
    核發聘僱許可，引進外籍勞工，原告有無過失。
  (一)原告主張之理由：
    1.原告委託仲介公司辦理聘僱外國人一名，係由國外印尼仲
      介公司PT.ANTAR BNANGSA CITRA DHARMAINDO 辦理原告之
      看護工（核准文號：0000000000）國外引進手續，且原告
      亦曾通知該印尼仲介公司原看護工當未離境，新看護工必
      須於原看護工離境後才可入境，然因該印尼仲介公司職員
      之疏失於94年11月21日即讓新看護工入境臺灣，此實非原
      告之疏失行為，有該印尼仲介公司所提之疏失函為憑，故
      原告並無違反雇主聘僱外國人許可及管理辦法第20條之行
      為。再者，原告於此事件發生後，曾詢問多家仲介公司，
      渠等均表示曾經遇過相同問題，其中一家仲介公司更謂該
      問題之處理方式，即由原告請該外國仲介公司出具疏失函
      以為證明，即可獲被告核發聘僱許可函。本件原告業經出
      具該印尼仲介公司之疏失函，被告仍未核發聘僱許可函，
      顯有違誤。
    2.又被告90年7 月27日台九十勞職外字第0223230 號函：「
      受監護人具有下列條件之一，雇主得依本會公告規定申請
      初次招募、重新招募或以診斷證明書接續聘僱其他雇主之
      家庭外籍監護工，以照護家庭中之受監護人：（一）受監
      護人持有經社政機關核發之身心障礙手冊，屬「特定身心
      障礙」項目之一者。（二）受監護人經合格醫院之醫師開
      具診斷證明書（含附表），簽註有罹患「特定病症」項目
      之一者。但特定病症所列非屬精神相關疾病者，不得憑精
      神專科醫院所開立之診斷證明書申請聘僱家庭外籍監護工
      。」本件原告既有條件符合被告之規定申請聘僱外籍看護
      工，且原告之受監護人實在需要外籍看護工之照顧，故原
      告實無違反雇主聘僱外國人許可及管理辦法第20條之行為
      之動機。
    3.另「人民違反法律上之義務而應受行政罰之行為，法律無
      特別規定時，雖不以出於故意為必要，仍須以過失為其責
      任條件。」司法院大法官釋字第275 號著有解釋在案；且
      「民事訴訟法第七十二條、第七十五條及第七十七條之規
      定，於本節準用之。」「訴訟代理人事實上之陳述，經到
      場之當事人本人，即時撤銷或更正者，不生效力。」行政
      訴訟法第56條、民事訴訟法第72條分別定有明文。本件之
      緣由乃因康林公司之行政疏失所致，參酌前開行政訴訟法
      第56條、民事訴訟法第72條規定之法理，代理人之過失不
      應視為本人之過失。況原告從未向被告提出任何不實之申
      請資料供被告據為是否許可聘僱外籍看護工之憑據，參酌
      前揭大法官解釋意旨，原告於本案亦無故意或過失。
    4.綜上所述，本件如因國外公司之過失使原告之受監護人無
      法得到良好之照顧，致生病情更加嚴重之後果，實非法律
      規定之本意。
  (二)被告主張之理由：
    1.按就業服務法第54條第1 項第14款規定「雇主聘僱外國人
      從事第46條第1 項第8 款至第11款規定之工作，有下列情
      事之一者，中央主管機關應不予核發招募許可、聘僱許可
      或展延聘僱許可‧‧‧：一、‧‧‧。十四、違反本法或
      依第48條第2 項、第3 項、第49條所發布之命令。」第59
      條第1 項第4 款規定「外國人受聘僱從事第46條第1 項第
      8 款至第11款規定之工作，有下列情事之一者，經中央主
      管機關核准，得轉換雇主或工作：‧‧‧四、其他不可歸
      責於受聘僱外國人之事由者。」第72條第1 款規定「雇主
      有下列情事之一者，應廢止其招募許可及聘僱許可之一部
      或全部：一、有第54條第1 項各款所定情事之一。‧‧‧
      。」又雇主聘僱外國人許可及管理辦法第1 條規定「本辦
      法依就業服務法第48條第2 項規定訂定之。」第2 條第2
      款規定「本辦法用詞定義如下：‧‧‧二、第2 類外國人
      ，指受聘僱從事本法第46條第1 項第8 款至第11款規定工
      作之外國人。」第20條規定「雇主經中央主管機關核准重
      新招募引進新聘僱之第2 類外國人，於原聘僱第2 類外國
      人出國前，不得引進新聘僱之第2 類外國人。」第46 條
      第2 項第3 款規定「聘僱外國人有下列情事之一經令其出
      國者，雇主應於限令出國期限前，為該外國人辦理手續並
      使其出國。但經入出國主管機關依法限令出國期限前，為
      該外國人辦理手續並使其出國。但經入出國主管機關依法
      限令其出國者，不得逾該出國期限：‧‧‧三、未依規定
      辦理聘僱許可或經不予許可者。」
    2.查原告前經被告許可重新招募外國人一名，原告並據以於
      94年11月21日引進印尼籍外國人I 君入國工作，原告嗣後
      於94年12月2 日檢具相關文件向被告申請外國人I 君之聘
      僱許可，惟查原告原所聘僱越南籍外國人P 君係於94年11
      月29日出國，故原告違反依就業服務法第48條第2 項授權
      訂定之雇主聘僱外國人許可及管理辦法第20條規定甚明，
      被告爰依就業服務法第54條第1 項第14款及第72條第1 款
      規定，以95年1 月11日勞職外字第0941059018號函廢止前
      開原告之重新招募許可及不予核發原告申請外國人I 君之
      聘僱許可，並依就業服務法第59條第1 項第4 款規定核准
      原告應於該函送達後14日內，取得外國人I 君同意後，至
      當地公立就業服務機構為I 君安排改由其他雇主接續聘僱
      ，或依雇主聘僱外國人許可及管理辦法第46條第2 項第3
      款規定為其辦理手續並使其出國，於法並無違誤。
    3.又民法第103 條第1 項規定：「代理人於代理權限內，以
      本人名義所為之意思表示，直接對本人發生效力。」原告
      所委託之私立就業服務機構或外國人力仲介公司未依規定
      引進外國人之行為所生法律效果自應歸屬於原告本人，自
      非得以私立就業服務機構或外國人仲介公司之疏失，資為
      不歸責於原告之原因。
    4.至原告訴稱有少數仲介業者表示曾發生過相同案件，被告
      並核准該名外籍看護工之聘僱許可乙節，查原告經被告於
      94年9 月12日勞職外字第0940986585號同意其向外交部申
      請核發新招募外國人1 名之入國簽證函說明中已明示「台
      端聘僱之外國人I 君，因提前解約，致聘僱關係終止，預
      定於94年8 月30日出國，先予備查。．．台端應依雇主聘
      僱外國人許可及管理辦法第20條規定，於前開外國人出國
      前，不得引進新聘僱之外國人，違反者，將依規定廢止招
      募許可，並對本案所招募引進之外國人不予核發聘僱許可
      。」惟原告未於預定之日為越籍外國人P 君辦理手續並使
      其出國，係遲至94年11月29日始為其辦理手續並使其出國
      ，而新引進之印籍外國人I 君卻已於94年11月21日入國，
      詳如上述，是原告已違反雇主聘僱外國人許可及管理辦法
      第20條規定至明，復為其未爭執，其既已明知違反法令，
      自尚難以卸責之詞脫免其責。
　　理  由
一、按就業服務法第54條第1 項第14款規定，雇主聘僱外國人從
    事第46條第1 項第8 款至第11款規定之工作，有違反本法或
    依第48條第2 項、第3 項、第49條所發布之命令者，中央主
    管機關應不予核發招募許可、聘僱許可或展延聘僱許可；其
    已核發招募許可者，得中止引進。同法第72條第1 款規定，
    雇主有第54條第1 項各款所定情事之一者，應廢止其招募許
    可及聘僱許可之一部或全部。又依就業服務法第48條第2 項
    規定訂定之雇主聘僱外國人許可及管理辦法第2 款第2 款規
    定，該辦法所稱第2 類外國人，指受聘僱從事就業服務法第
    46條第1 項第8 款至第11款規定工作之外國人。同辦法第20
    條規定，雇主經中央主管機關核准重新招募引進新聘僱之第
    2 類外國人，於原聘僱第2 類外國人出國前，不得引進新聘
    僱之第2 類外國人。
二、本件原告申經被告核准展延聘僱P 君，嗣於P 君聘僱期間屆
    滿前，復申經被告許可重新招募外籍家庭看護工1 名，旋即
    據於94年11月21日引進I 君，而原聘僱之P 君則於94年11月
    29日始出國，有P 君搭機證明書影本附於原處分卷可稽，並
    為兩造所不爭執，應認為真實。原告於原聘僱之外國人P 君
    出國前，即引進新聘僱之外國人，有違雇主聘僱外國人許可
    及管理辦法第20條規定，被告廢止原核發之重新招募許可，
    並不予核發I 君之聘僱許可，揆諸首揭規定，並無不合。
三、原告雖主張其委託仲介公司辦理聘僱外國人一名，係由國外
    印尼仲介公司辦理原告之看護工國外引進手續，且原告亦曾
    通知該印尼仲介公司原看護工尚未離境，新看護工必須於原
    看護工離境後才可入境，然因該印尼仲介公司職員之疏失於
    94年11月21日即讓新看護工入境臺灣，此實非原告之疏失行
    為云云。惟原告所委託之私人就業服務機構或外國人力仲介
    公司，未依規定引進外國人之行為所生法律效果，應歸屬於
    原告本人，不得以私人就業服務機構或外國人力仲介公司之
    疏失，資為原告免責之依據。原告之主張，為不可採。
四、綜上所述，本件被告廢止被告94年7 月25日勞職外字第0940
    945504號函核發之重新招募許可及不予核發I 君之聘僱許可
    ，並命原告應於該函送達日起14日內，取得該外國人同意後
    ，至當地公立就業服務機構為其辦理轉換雇主，或為其辦理
    離境手續並使其出國之處分，並無違誤；訴願決定予以維持
    ，亦無不合。原告仍執前詞，訴請撤銷訴願決定及原處分，
    並求為判命被告應許可原告外籍看護工聘僱許可之申請，為
    無理由，應予駁回。
五、據上論結，本件原告之訴為無理由，爰依行政訴訟法第98條
    第3項前段，判決如主文。
中　　華　　民　　國　　96　　年　 　7　　月　　4　　 日
                        第二庭審判長法  官　徐瑞晃
                                    法  官　蕭惠芳
                                    法  官　陳金圍
上為正本係照原本作成。
如不服本判決，應於送達後20日內，向本院提出上訴狀並表明上
訴理由，如於本判決宣示後送達前提起上訴者，應於判決送達後
20日內補提上訴理由書（須按他造人數附繕本）。
中　　華　　民　　國　　96　　年　 　7　　月　　4　　 日
          　　　　　　      　　　　書記官  陳圓圓
